【裁判字號】    97,易,1053
【裁判日期】    971218
【裁判案由】    違反毒品危害防制條例
【裁判全文】
臺灣屏東地方法院刑事判決              97年度易字第1053號
公  訴  人  臺灣屏東地方法院檢察署檢察官
被      告  甲○○
上列被告因違反毒品危害防制條例案件，經檢察官提起公訴（97
年度毒偵字第2163號），茲因被告就被訴事實為有罪之陳述，經
告知簡式審判程序意旨並聽取公訴人及被告之意見後，本院裁定
依簡式審判程序審理，判決如下：
    主  文
甲○○施用第二級毒品，累犯，處有期徒刑壹年。
    事  實
一、甲○○有多次犯罪經法院判刑確定之紀錄，最近一次經有期
    徒刑執行完畢係因違反毒品危害防制條例案件，經本院95年
    度簡字第1018號判處有期徒刑5 月確定，於民國95年10月27
    日易科罰金執行完畢。
二、又其前因施用毒品案件，經本院93年度毒聲字第283 號裁定
    令入勒戒處所施予觀察、勒戒，於93年6 月4 日入所執行，
    因有繼續施用毒品傾向，經本院93年度毒聲字第449 號裁定
    令入戒治處所施予強制戒治，93年8 月2 日轉入執行，因無
    繼續施用毒品傾向，經裁定停止戒治，所餘期間付保護管束
    ，於94年5 月11日出所，94年7 月14日期滿未經撤銷停止戒
    治執行完畢。
三、詎其經前開有期徒刑及強制戒治執行完畢後5 年內，仍不知
    悔改，復基於施用第二級毒品之犯意，於97年8 月18日上午
    7 時20分許，在其位於屏東縣屏東市○○里○○街126 號之
    住處內，以置入玻璃球吸食器（於查獲前已經丟棄而滅失）
    燒烤並吸用其所生煙霧之方式，施用第二級毒品甲基安非他
    命1 次。嗣為警因另案於97年8 月18日上午11時許，在坐落
    屏東市○○路179 號之「一品旅社」第325 號房查緝通緝犯
    時，因同時在場接受盤查而向警方自首並接受裁判。經採其
    尿液送驗結果，呈甲基安非他命陽性反應。
四、案經屏東縣警察局屏東分局報告臺灣屏東地方法院檢察署檢
    察官偵查起訴。
    理  由
一、前揭施用第二級毒品甲基安非他命之犯罪事實，業據被告甲
    ○○於本院審理時自承不諱，其上開時地經查獲後，經採尿
    送臺灣檢驗科技股份有限公司以氣相層析質譜儀法（GC／MS
    ）檢驗結果，亦呈嗎啡即海洛因經人體代謝之產物之陽性反
    應，有該公司97年9 月2 日，編號KＺ000000000000號濫用藥
    物尿液檢驗報告附卷，乃鑑定機關本於專業知識暨以精密儀
    器測試所得之結論，自可憑信。
二、被告甲○○前因施用毒品案件，經本院93年度毒聲字第283
    號裁定令入勒戒處所施予觀察、勒戒，於93年6 月4 日入所
    執行，因有繼續施用毒品傾向，經本院93年度毒聲字第449
    號裁定令入戒治處所施予強制戒治，93年8 月2 日轉入執行
    ，因無繼續施用毒品傾向，經裁定停止戒治，所餘期間付保
    護管束，於94年5 月11日出所，94年7 月14日期滿未經撤銷
    停止戒治執行完畢，有臺灣高等法院被告前案紀錄表、臺灣
    屏東地方法院檢察署刑案資料查註紀錄表、全國施用毒品案
    件紀錄表、受觀察勒戒人毒品及前科紀錄簡列表各1 份在卷
    可按，其經強制戒治執行完畢，5 年內再犯本件施用第二級
    毒品甲基安非他命之犯罪事證已臻明確，應依法論科。
三、按甲基安非他命為毒品危害防制條例第2 條第2 項第2 款規
    定之第二級毒品，除法律另有規定者外，不得持有、施用。
    核被告甲○○所為，係犯毒品危害防制條例第10條第2 項之
    施用第二級毒品罪。其因施用而持有甲基安非他命之低度行
    為，應為施用之高度行為所吸收，不另論罪。被告甲○○前
    因違反毒品危害防制條例案件，經本院95年度簡字第1018號
    判處有期徒刑5 月確定，於95年10月27日易科罰金執行完畢
    ，有臺灣高等法院被告前案紀錄表及臺灣屏東地方法院檢察
    署刑案資料查註紀錄表各1 份在卷可按，其5 年之內再因故
    意犯有期徒刑以上刑之本罪，為累犯，應依法加重其刑。其
    本件查獲原因係警方於前揭時地至上址查緝通緝犯時，因同
    時在場而接受盤查，並於警員尚無具體事證對其上開犯行產
    生嫌疑前自首而接受裁判，業經本院依職權向承辦警員電詢
    並製作公務電話紀錄在卷，依刑法第62條前段關於自首之規
    定減輕其刑。茲其兼有刑之加重及減輕事由，依法先加後減
    。
四、爰審酌被告甲○○之年齡、品行、智識能力、犯罪手段、行
    為對法益造成侵害之程度，其為53年6 月27日出生、受有高
    工畢業教育程度、自營汽車修理為業之人，有警詢年籍等資
    料附卷可參，並據其在本院審理時自陳在卷，本件犯罪時年
    44歲，前有多次犯罪經法院判刑確定之紀錄，除上開構成施
    用毒品訴追條件及累犯之要件，不再重複評價者外，並有：
    (一)78年間因犯贓物罪，經本院78年度易字第868 號判處有期
    徒刑4 月，緩刑2 年確定；(二)80年間因違反麻醉藥品管理條
    例案件，經本院80年度易字第1085號判處有期徒刑4 月確定
    ，於80年11月1 日易科罰金執行完畢；(三)81年間因違反麻醉
    藥品管理條例案件，經臺灣高等法院高雄分院81年度上易字
    第2222號判處有期徒刑8 月確定，於82年4 月20日入監執行
    ，82年12月20日因期滿出監執行完畢；(四)86年間因違反麻醉
    藥品管理條例案件，經臺灣高等法院高雄分院86年度上易字
    第3002號判處有期徒刑9 月確定，於87年3 月4 日入監執行
    ，87年11月24日因期滿出監執行完畢，有臺灣高等法院被告
    前案紀錄表及臺灣屏東地方法院檢察署刑案資料查註紀錄表
    各1 份在卷可按，素行不良，茲就其施用毒品之犯罪類型，
    雖有認為僅屬自戕行為，並未涉侵害他人法益者，惟姑不論
    此見與我國現行刑事立法除就行為人藉自殘行為達到其他侵
    害國家、社會法益結果之目的，而在相關特別立法如妨害兵
    役治罪條例等特別法中定以處罰之規定外，向不加罰於單純
    自殘，甚或自殺行為所表彰之規範體系價值觀念相左，況毒
    品危害防制條例第10條所規定對施用毒品行為之處罰，其法
    定刑猶相當，或更甚（如施用第一級毒品罪）於刑法中關於
    故意「傷害他人」規定罪責，舉輕明重，足徵其規範保護之
    法益，原不在該「自戕」行為本身所造成行為人個人身體健
    康之有形侵害。蓋民主法治國家之所異於獨裁、集權社會，
    其國家政策、社會發展，均取決於以全體公民個人意志累積
    形成之群體意志，凡公民不分性別、學歷、職業、貧富、愚
    智，任由鴻儒碩彥至販夫走卒，其個人意志之表現就群體意
    志決定之形成，均屬等值，直接影響國家、社會整體之命運
    ，至關重要，則個人基於自主、健全意思所表現之公民意志
    ，不分良窳，均應尊重，然若有藉不正手段影響他人或自陷
    個人健全自主意志不能正常形成、表現者，不僅直接侵蝕公
    民群體意志形成之基礎，迫令其他自重慎行大眾均須承受建
    立在該不健全基礎形成之公共政策、社會生活品質之結果，
    對於國家、社會法益及人民全體利益，猶已構成危害，是如
    投票受賄罪所規範者，即在禁止公民匯集個人自主意志以形
    成群體意志之過程受不當影響及控制，即為適例。今毒品除
    可對個人身體健康造成有形傷害外，就人之身體及精神形成
    高度成癮性及依賴性，猶足以抑制個人表現其本於心性能力
    所為自主意志之決定，並進而造成群體意志表現遭不當扭曲
    之危險，直接影響國家、社會之發展，侵害至鉅，斷非僅止
    於個人健康之危害，被告甲○○迭因施用毒品而經觀察、勒
    戒、強制戒治及刑之執行矯治，未幾即重蹈覆轍，足徵其守
    法觀念薄弱，對於個人身心、家庭及國家、社會之危害非輕
    ，本件雖因偶然面對警方盤查而先行自承犯行，並符合自首
    之要件，然其科刑矯治之強度，仍不宜低於現行法令關於強
    制戒治規定之執行期間，並考量其犯罪施用毒品之情節，及
    其犯罪經查獲後之態度等一切情狀，量處如主文所示之刑，
    以資儆懲。
五、未扣案而供被告本件施用甲基安非他命犯罪使用之玻璃球吸
    食器，除據被告甲○○供稱於查獲前已經丟棄而滅失，依現
    有卷證復不能證明其尚存在，爰不另為沒收之諭知，附此敘
    明。
據上論斷，應依刑事訴訟法第273 條之1 第1 項、第299 條第1
項前段，毒品危害防制條例第10條第2 項，刑法第11條前段、第
47條第1 項、第62條前段，判決如主文。
本案經檢察官簡志祥到庭執行職務
中    華    民    國    97    年    12    月    18    日
                  刑事第二庭    法  官  陳松檀
以上正本證明與原本無異。
如不服本判決應於收受本判決送達後10日內向本院提出上訴書狀
，其未敘述上訴理由者，並得於提起上訴後10日內向本院補提理
由書狀（均須按他造當事人之人數附繕本）「切勿逕送上級法院
」。
中    華    民    國    97    年    12    月    18    日
                                書記官  黃佳惠
附錄本件判決引用之法條：
毒品危害防制條例第10條
施用第一級毒品者，處6 月以上5 年以下有期徒刑。
施用第二級毒品者，處3 年以下有期徒刑。


司法院資訊處製作；財團法人民間司法改革基金會備份。
